【裁判字號】    97,消債抗,468
【裁判日期】    980119
【裁判案由】    聲請更生程序
【裁判全文】
臺灣高雄地方法院民事裁定           97年度消債抗字第468號
抗  告  人  甲○○
上列抗告人因消費者債務清理條例事件聲請更生，對於民國97年
11月13日本院97年度消債更字第1199號裁定不服，提起抗告，本
院裁定如下：
    主    文
抗告駁回。
抗告程序費用新臺幣壹仟元由抗告人負擔。
    理    由
一、抗告意旨略以：抗告人獨力扶養子女黃宣評，除須支付黃宣
    評生活費用外，尚須負擔每學期新台幣（下同）16,685元之
    學雜費，而抗告人每月收入僅27,000元，於扣除維持自己生
    活及扶養黃宣評所需費用後，幾無餘款可供清償債務，原裁
    定謂黃宣評之扶養費應由抗告人與黃宣評之生母潘姬燁共同
    負擔，故抗告人仍有餘力還款乙節，已與實情不合，而有不
    當。又抗告人所有之2 筆土地，現值分別為422,809 元及73
    ,267 元 ，合計496,076 元，縱予變賣亦不足清償抗告人所
    欠債務3,056,423 元，爰請求廢棄原裁定，准抗告人更生之
    聲請。
二、按債務人不能清償其債務或有不能清償之虞者，得依本條例
    所定更生或清算程序，清理其債務。消費者債務清理條例（
    下稱消債條例）第3 條固有明定，惟債務人如有穩定收入，
    具備分期清償債務之能力，僅一時無法全額清償全部債務，
    即難謂債務人不能清償其債務。經查：
  (一)抗告人在消債條例頒布施行後，於民國97年6 月間向中國信
    託商業銀行股份有限公司（下稱中國信託銀行）申請前置協
    商，中國信託銀行提出二階段清償方案，第一階段分72期，
    不計息，每月應清償金額為5,000 元，待第一階段期滿後，
    再重新評估抗告人之財務狀況，另訂後階段之還款方式，惟
    抗告人以另有民間債務須處理，認無法負擔上開還款方案，
    經中國信託銀行於97年7 月30日通知抗告人前置協商不成立
    乙節，有中國信託銀行98年1 月10日陳報狀、前置協商不成
    立通知書在卷為憑（見本院卷第27頁、原審卷第18頁），應
    認真實。
  (二)又抗告人自95年3 月8 日起受僱於第三人漢意精工企業有限
    公司（下稱漢意公司），其於96年度之薪資收入為326,400
    元，相當於每月收入27,200元，其於97年度1 月至8 月之薪
    資收入合計199,452 元，相當於每月收入24,932元（元以下
    四捨五入），其名下有坐落於嘉義縣義竹鄉之土地2 筆、汽
    車1 部及股票投資4 筆乙節，有勞工保險被保險人投保資料
    表、96年度綜合所得稅各類所得資料清單、96年度各類所得
    扣繳暨免扣繳憑單、薪資轉帳存摺明細、財產歸屬資料清單
    、土地登記謄本、證券存摺明細在卷可稽（見原審卷第17之
    1 頁、第21頁、第35之1 頁、第36頁、第20頁、本院卷第10
    頁、原審卷第25頁），堪認真實。
  (三)抗告人固主張其為黃宣評所支出之全額扶養費用及學雜費均
    應列入每月支出之必要費用云云。惟按直系血親相互間互負
    扶養義務；負扶養義務者有數人，而其親等同一時，應各依
    其經濟能力，分擔義務，民法第1114條第1 款、第1115條第
    3 項定有明文。經查：
  1.抗告人於82年5 月14日認領非婚生子女黃宣評，並與黃宣評
    之生母潘姬燁約定由抗告人擔任黃宣評之監護人，有卷附戶
    籍謄本為憑（見原審卷第43頁），足認抗告人及潘姬燁均為
    黃宣評之直系血親，應對黃信評負擔扶養義務，而觀其親等
    同一，揆諸前引規定，自應由抗告人及潘姬燁各依其經濟能
    力，分擔義務。本院審酌潘姬燁出生於65年6 月，正值青壯
    年，又無證據顯示有何不能工作情事，是認黃宣評之扶養費
    由抗告人及潘姬燁各負擔1/2 為適當。本件依內政部公告之
    97 年 度台灣省每人每月最低生活費用（含食、衣、住、行
    、育、樂）為9,829 元以觀，抗告人為黃信評所支出之生活
    費、學雜費等必要費用，應以不逾上開統計結果為限，是抗
    告人應分攤黃宣評之扶養費為4,915 元（元以下四捨五入）
    。故抗告人為黃宣評支出之扶養費在上開範圍內者，係屬必
    要費用。至於抗告人因親誼或因其他因素支出逾上開範圍者
    ，尚難認屬必要費用。
  2.抗告人主張實際為黃宣評支出之學費即逾9,829 元部分，經
    核對抗告人提出之學雜費單據，其中多為課後輔導費用，惟
    課後輔導既非九年國民教育之常規課程，而非有參加之必要
    ，該費用支出自難列為必要費用。至於抗告人主張潘姬燁已
    行蹤不明，無可期待由其分擔黃宣評扶養費部分，未據抗告
    人舉證以實其說，抗告人因怠於請求潘姬燁支付黃宣評扶養
    費所生費用負擔，亦難認屬必要費用。又抗告人主張其每月
    須支出房屋租金6,000 元部分，未據抗告人提出租約、租金
    繳納證明單據為憑，況依抗告人陳報其目前偕黃宣評與抗告
    人之父母同住（見原審卷第25頁），自難遽認有何房屋租金
    支出，均附此敘明。
  3.依抗告人97年度之每月平均收入24,932元，扣除抗告人維持
    自己生活所需費用每月9,829 元，及分攤扶養黃信評所需費
    用每月4,915 元後，尚有餘款10,188元，抗告人非無履行中
    國信託銀行所提出之二階段分期還款方案，按月清償債務5,
    000 元之能力，難認抗告人有何不能清償債務情事存在。抗
    告人主張其無力清償債務云云，難予採信。
六、綜上所述，抗告人未能舉證證明有何不能清償債務情事，揆
    諸首揭規定及說明，其聲請核與更生要件不符，原裁定據此
    駁回抗告人更生之聲請，於法並無違誤，抗告意旨猶執前詞
    ，指摘原裁定不當，求予廢棄改判，為無理由，應予駁回。
據上論結，本件抗告為無理由，依消費者債務清理條例第15條，
民事訴訟法第495 條之1 第1 項、第449 條第1 項、第95條、第
78條 ，裁定如主文。
中    華    民    國    98    年     1    月    19    日
           民事第五庭   審判長法  官  李昭彥
                              法  官  鄭凱文
                              法  官  賴文姍
正本係照原本作成。
不得再抗告。
中    華    民    國    97    年     1    月    19    日
                              書記官  林秀珍


司法院資訊處製作；財團法人民間司法改革基金會備份。
